臺灣臺中地方法院刑事判決　　　　　　　　　　　　　九十一年度訴字第二六九號
　　公　訴　人　臺灣臺中地方法院檢察署檢察官
　　被　　　告　乙○○
右列被告因偽造文書案件，經檢察官提起公訴（八十八年度偵緝字第一○三七號），
本院判決如左：
    主  文
乙○○無罪。
    理  由
一、公訴意旨略以：被告乙○○明知案外人即其姊甲○○僅同意擔任崧發營造有限公
    司（以下簡稱崧發公司）之股東，並未同意擔任該公司之董事長，竟於民國八十
    七年三月十九日，擅自偽刻「甲○○」之印章，連續蓋用於崧發公司股東同意書
    及章程上之股東簽章處，偽造前開載有推選案外人甲○○為董事長等事項之公司
    章程及股東同意書，並持以行使向前臺灣省政府建設廳（現改制為經濟部中部辦
    公室）申請公司變更登記，使不知情之承辦公務員將上開不實事項，登載於職務
    上所掌之公司變更登記事項卡之公文書上，足以生損害於案外人甲○○及經濟部
    中部辦公室對於公司變更登記管理之正確性。因認被告涉犯刑法第二百十六條、
    第二百十條行使偽造私文書罪與同法第二百十四條使公務員登載不實罪嫌云云。
二、（一）按犯罪事實應依證據認定之，無證據不得推定其犯罪事實，又案件不能證
    明被告犯罪者，應諭知無罪之判決，刑事訴訟法第一百五十四條、第三百零一條
    第一項分別定有明文。再者，告訴人之告述，係以使被告受刑事訴追為目的，是
    其陳述是否與事實相符，仍應調查黃他證據以資審認；而認定不利於被告之事實
    ，須依積極證據，苟積極證據不足以為不利被告事實之認定時，即應為有利於被
    告之認定，更不必有何有利之證據；又認定犯罪事實所憑之證據，雖不以直接證
    據為限，間接證據亦包括在內；然無論直接或間接證據，其為訴訟上之證明，須
    於通常一般之人均不致於有所懷疑，而得確信其為真實之程度者，始得據之為有
    罪之認定，業分經最高法院三十年上字第八一六號、五十二年臺上字第一三○○
    號、七十六年臺上字第四九八六號著有判例。（二）公訴人認被告有偽造文書之
    犯行，無非係以：告訴人甲○○之指述、證人即被告之弟丙○○之證述，與告訴
    人未於相關文件上親自簽名，及經濟部中部辦公室九十年十月十六日經（九○）
    中辦三管字第○九○三○九一三六七○號函險附之崧發公司設立、變更、停業及
    解散資料等為據。（三）訊據被告固不否認：曾於右揭時地，代刻「甲○○」之
    印章，並蓋用於崧發公司之股東同意書及章程上，再持以行使向前臺灣省政府建
    設廳（現改制為經濟部中部辦公室），申請將崧發公司之董事長變更登記為告訴
    人之事實，惟堅詞否認有偽造文書之犯行，辯稱：當初係因其積欠稅捐，不具擔
    任董事長之資格，始商得告訴人同意，擔任崧發公司之董事長。伊在辦理崧發公
    司之董事長變更登記前，已以口頭徵得告訴人之同意，且告訴人擔任崧發公司董
    事長期間，曾親自至銀行辦理崧發公司活期存款帳戶之開戶手續，且亦代表崧發
    公司向案外人奇異資融股份有限公司辦理融資貸款事宜。本件係因崧發公司事後
    經營不善，迭遭債權人追訴，告訴人始反悔翻稱末同意擔任崧發公司之董事長等
    語。（四）經查：(1)告訴人曾於八十七年五月六日，以崧發公司董事長之名義，
    至合作金庫銀行中興分行辦理該公司帳號：0000000000000號活期
    存款帳戶之開戶手續，有該行九十一年四月一日合金中興存字第○九一○○○一
    三三○號函一紙在卷可稽，並為告訴人於本院九十一年四月二十三日調查時所自
    承。又被告曾分別於八十七年間、八十八年間，協同告訴人至臺中縣政府、臺中
    市政府，辦理崧發公司出入登記，有臺中縣政府八十八年十一月三日八八府工建
    字第三○八一○五號函、臺中市政府工務局八十八年十一月三日八八中工建字第
    六三○一九號函各一紙在卷可參，並為告訴人所自承（參八十八年度偵緝字第一
    ○三七號偵查卷第二六頁、第二九頁、第三四頁）。再者，被告曾於八十七年三
    月間，由告訴人提供照片，並偕同告訴人至前臺灣省政府建設廳，辦理崧發公司
    之營造業登記證書等情，亦為告訴人所自承（參八十八年度偵緝字第一○三七號
    偵查卷第八五頁、第九五頁），並有營造業登記證書一紙在卷可參。由上所述，
    告訴人既曾數次由被告偕同以崧發公司董事長之名義，辦理相關事務，則告訴人
    指稱：伊不識字，故並不知被告係以伊為崧發公司之董事長，而偕同伊前往辦理
    相關事務一節，果否屬實，容有可疑。(2)又告訴人曾於八十七年十二月十八日，
    經案外人丁○○○向臺灣臺中地方法院檢察署提出詐欺告訴，由該署檢察官以八
    十八年度偵字第四二九號詐欺案件開始偵查。而告訴人為檢察官於八十八年一月
    二十七日訊問時，辯稱：伊僅為崧發公司之「掛名負責人」，伊不識字，係被告
    要成立公司，但人數不足，才找伊與案外人丙○○湊人數等語（參八十八年度偵
    字第四二九號偵查卷第十一頁背面）。嗣該署檢察官於八十八年六月二十六日，
    即以告訴人僅掛名為崧發公司負責人，實際負責人係被告為由，對告訴人為不起
    訴處分確定，有該案偵查卷宗附卷可參。足見告訴人於上開偵查案件中所供情節
    ，顯與告訴人指稱：伊並未同意擔任崧發公司之董事長一節相悖。(3)綜上等情，
    被告所為固屬可疑，惟告訴人之上揭指述，尚不足以據為被告不利之認定；況現
    今社會之親屬間亦常有概括授權之情事存在。從而，本院認依其他直接或間接證
    據，尚無從令通常一般之人均不致於有所懷疑，而得確信被告確有偽造文書之事
    實。此外，復查無其他證據，證明被告確有公訴人所指上開犯行。是揆諸首揭說
    明，自應為諭知被告無罪之判決。
據上論斷，應依刑事訴訟法第三百零一條第一項，判決如主文。
中      華      民      國      九十一      年      五    月    二十一  日
  臺灣臺中地方法院刑事第六庭
                                        法  官  唐  敏  寶
右正本證明與原本無異。
如不服本判決，應於送達後十日內向本院提出上訴狀（須附繕本），上訴於臺灣高等
法院臺中分院。
                                        書記官
中      華      民      國      九十一      年      五    月    二十一  日
